【裁判字號】    96,交上訴,1299
【裁判日期】    970123
【裁判案由】    業務過失致死
【裁判全文】
臺灣高等法院臺南分院刑事判決      96年度交上訴字第1299號
上  訴  人  臺灣臺南地方法院檢察署檢察官
上  訴  人
即  被  告  丙○○
被      告  甲○○
上列上訴人因被告等業務過失致死案件，不服臺灣臺南地方法院
96年度交訴字第15號中華民國96年10月11日第一審判決（起訴
案號：臺灣臺南地方法院檢察署95年度偵字第13891號），提起
上訴，本院判決如下：
    主  文
上訴駁回。
甲○○、丙○○均緩刑年。
    事  實
一、甲○○以駕駛大貨車為業，丙○○以駕駛小貨車送貨為業，
    均係從事駕駛業務之人。丙○○於民國95年6月15日14時許
    ，駕駛車牌號碼ＵＫ－7486號自用小貨車，沿臺南市○○路
    由南向北行駛至公園路317號前，欲至對向之老地方餐廳下
    貨，該餐廳左右側已分別停有3267－ＪＬ及Ｙ6－0491號自
    小客車，原應注意依道路交通規則停車，而依當時情形又無
    不能注意之情事，竟疏於注意，為一時方便而貿然將車逆行
    駛停於上揭2部自小客車間南向車道，並佔用部分快車道。
    適有蔣月燕駕駛車牌號碼Ｈ55─227號重型機車，沿公園路
    由北向南行駛至該處，為閃避丙○○逆向停置之小貨車，不
    得已而偏入快車道行駛，適有甲○○駕駛車牌號碼ＺＸ－00
    9號自用大貨車，由蔣月燕之同向後方駛來，欲超越蔣月燕
    之機車，亦疏未注意保持安全間隔，竟擦撞蔣月燕之機車，
    致蔣月燕倒地，並遭甲○○駕駛之大貨車右後輪碾壓，造成
    蔣月燕受有骨盆腔腹胸背腰頸部碾壓傷合併開放性骨折之多
    發性損傷，當場死亡。丙○○、甲○○並於車禍發生後警方
    尚不知何人為犯罪者前，對於據報到場處理交通事故之警員
    陳玉祥均表明係肇事者並接受裁判。
二、案經臺灣臺南地方法院檢察署檢察官相驗後偵查起訴。
    理  由
一、上揭事實業據被告甲○○、丙○○2人於警詢、偵查及原審
    、本院審理中坦承不諱，核與被害人蔣月燕之配偶乙○○指
    訴情節大致相符。此外，並有道路交通事故現場圖、道路交
    通事故調查報告表(一)、(二)、檢察官勘驗筆錄、相驗屍體證明
    書、驗斷書各1紙及警察蒐證照片75張附卷可資佐證。
二、按汽車超車時前行車減速靠邊或以手勢或右方向燈表示允讓
    後，後行車始得超越。超越時應顯示左方向燈並於前車左側
    保持半公尺以上之間隔超過，行至安全距離後，再顯示右方
    向燈駛入原行路線；快車道不得臨時停車；汽車停車時，顯
    有妨礙其他人、車通行處所，不得停車；又汽車停車時，應
    依車輛順行方向緊靠道路右側，其右側前後輪胎外側距離緣
    石或路面邊緣不得逾40公分，道路交通安全規則第101條第1
    項第5款、第111條第1項第1款、第112條第1項第9款、第2項
    ，分別定有明文，被告2人駕車自應注意上述道路交通安全
    規定。又依附卷之交通事故調查報告表(一)、(二)所載，本件肇
    事時地之天候、路況、光線皆良好，則肇事彼時，被告2人
    並無不能注意之情事，竟疏未注意及此，因被告丙○○上揭
    違規停車行為，及被告甲○○超車未保持安全間隔而撞擊被
    害人之疏失，致被害人倒地後遭甲○○駕駛之大貨車右後輪
    碾壓，造成被害人受有骨盆腔腹胸背腰頸部碾壓傷合併開放
    性骨折之多發性損傷而死亡，被告2人顯有應注意能注意而
    不注意之過失責任，且其2人之過失與被害人之死亡結果間
    ，具有相當因果關係。本件送臺灣省臺南區車輛行車事故鑑
    定委員會及台灣省車輛行車事故覆議鑑定委員鑑定結果：亦
    同認被告甲○○駕駛大貨車，超越未保持安全間隔，為肇事
    主因；被告丙○○違規快車道停車，妨害交通，肇事次因；
    被害人無肇事因素，有各該鑑定意見書及函文1份附卷可佐
    （見相驗卷第111頁、原審卷第48頁）。
三、綜上，被告2人自白核與事實相符，事證明確，其犯行應足
    認定。
四、被告2人行為後，刑法業於94年1月7日修正公佈，並自95年7
    月1日施行，而修正前刑法第62條前段規定：「對於未發覺
    之罪自首而受裁判者，減輕其刑」，屬於必減之規定，較諸
    現行刑法第62條前段：「對於未發覺之罪自首而受裁判者，
    得減輕其刑」之規定，係由法院斟酌裁量是否對於自首之行
    為人予以減刑，自以修正前自首規定有利於被告，應依刑法
    第2條第1項本文規定，適用修正前刑法第62條前段之規定。
五、核被告甲○○、丙○○所為，係犯刑法第276條第2項之業務
    過失致人於死罪。被告2人肇事後於警方尚不知何人犯罪前
    ，均主動向前往處理之員警陳玉祥坦承過失致死之犯行，並
    接受裁判等情，有台南市○○○道路交通事故肇事人自首情
    形紀錄表2紙在卷可稽（見相驗卷第18、19頁），並依修正
    前刑法第62條前段之規定，均減輕其刑。
六、原審以被告2人犯過失致人於死罪事證明確，因予適用刑法
    第276條第2項、修正前刑法第62條前段，刑法施行法第1條
    之1規定，並審酌本件交通事故係因被告甲○○有肇事主因
    ，被告丙○○有肇事次因，2人因一時疏忽釀禍致人於死，
    除被害人橫死之慘痛外，其家屬與之天人永隔誠為至悲，及
    被告2人犯罪後均坦承犯行，顯有悔悟等一切情狀，分別量
    處被告甲○○處有期徒刑1年4月，被告丙○○處有期徒刑1
    年2月，且因被告2人犯罪時間均在96年4月24日以前，並依
    中華民國96年罪犯減刑條例第2條第1項第3款規定，各減其
    刑期二分之一。本院經核原判決認事用法，均無不合，量刑
    亦稱妥適。被告丙○○上訴指摘原判決量刑太重，及檢察官
    依告訴人請求上訴意旨主張被告2人量刑過輕，均無理由，
    應予駁回。
七、末查，被告甲○○、丙○○均未曾因故意犯罪受有期徒刑以
    上刑之宣告，有臺灣高等法院被告前案資料查註紀錄表可參
    ，被告2人因一時疏虞，車禍肇致刑章，經此偵、審程序及
    刑事判決教訓，應知警惕諒無再犯之虞，並均與被害人家屬
    達成民事和解，賠償被害人之損失，有台南縣永康市調解委
    員會調解筆錄等在卷足憑，本院認被告甲○○、丙○○所宣
    告之刑，皆以暫不執行為適當，爰均併諭知緩刑3年，以勵
    自新。
據上論斷，應依刑事訴訟法第368條，刑法第74條第1項第1款，
判決如主文。
本案經檢察官曾銘芳到庭執行職務
中    華    民    國    97    年    1     月    23    日
                  刑事第二庭    審判長法  官  葉居正
                                      法  官  吳勇輝
                                      法  官  郭千黛
以上正本證明與原本無異。
如不服本判決，應於收受本判決後十日內向本院提出上訴書狀。
其未敘述上訴理由者並得於提起上訴後十日內向本院補提理由書
狀（均須按他造當事人之人數附繕本）「切勿逕送上級法院」。
                                      書記官  尤乃玉
中    華    民    國    97    年    1     月    24    日
附錄:本判決論罪科刑法條全文
中華民國刑法第276條
（過失致死罪）
因過失致人於死者，處2年以下有期徒刑、拘役或2千元以下罰金
。
從事業務之人，因業務上之過失犯前項之罪者，處5年以下有期
徒刑或拘役，得併科3千元以下罰金。


司法院資訊處製作；財團法人民間司法改革基金會備份。
